臺灣桃園地方法院刑事判決　　　　　　　　　　　　　九十一年度訴字第五四二號
　　公訴人　臺灣桃園地方法院檢察署檢察官
　　被　告　甲○○
右列被告因搶奪等案件，經檢察官提起公訴（九十一年度偵字第四一０九號），本院
判決如左：
    主  文
甲○○共同傷害人之身體，處有期徒刑肆月，如易科罰金以參佰元折算壹日。又被訴
搶奪部分均無罪。
    事  實
一、甲○○於民國（下同）九十年十二月三日二十一時許，騎用機車行經桃園縣龍潭
    鄉○○路二八八巷巷口處時，因見其綽號「南昌」之友人即當時尚屬少年之林Ｘ
    Ｘ（民國七十三年九月十八日生，姓名、年籍詳卷）在該處，遂停車與「南昌」
    會合，惟因「南昌」以前曾遭在場之乙○○譏諷過，「南昌」對之心存不滿，甲
    ○○遂與「南昌」基於普通傷害之犯意聯絡，在上開路段二八八巷巷口處，以徒
    手之方式一同毆打乙○○頭部（惟不含「南昌」個人單獨先行動手掌摑乙○○乙
    巴掌部分犯行），惟其後甲○○為恐遭人發覺上情，遂再基於以強暴使人行無義
    務事之犯意聯絡，以強行將乙○○帶往上開路段二八八巷巷底處之強暴方式，使
    乙○○行無義務之事，甲○○即接續以徒手之方式與另行拾起無主所有之竹子乙
    支之「南昌」一同毆打乙○○頭部，致乙○○因之受有頭部外傷併撕裂傷之傷害
    （起訴書誤載為「左大臂紅腫」之傷害）。嗣因「南昌」與甲○○二人見乙○○
    因受有上開傷害而血流不止時，即一同將乙○○帶出走至桃園縣龍潭鄉○○路上
    （欲前往國軍八０四醫院就醫），惟行至途中乙○○即不支倒地（惟尚非無自救
    力之人），甲○○與「南昌」見狀隨即一同逃逸離去。
二、案經乙○○訴由桃園縣警察局平鎮分局報請臺灣桃園地方法院檢察署檢察官偵查
    起訴。
    理  由
壹、有罪部分：
一、右揭事實業據被告甲○○迭次於警、偵訊中及本院審理時坦承不諱，核與告訴人
    乙○○指訴之情節及證人「南昌」於本院審理時證述之情節，均相符合，復有告
    訴人乙○○所提出診斷證明書乙紙，在卷可稽，足堪認定。被告犯行已臻明確，
    應予依法論科。
二、核被告所為，係犯刑法第二百七十七條第一項之傷害罪及第三百零四條第一項之
    以強暴使人行無義務之事罪。公訴人以被告與「南昌」強行將告訴人乙○○帶往
    上開路段二八八巷巷底所為，係犯刑法第三百零四條第一項之剝奪人之行動自由
    罪嫌云云，惟因被告與「南昌」二人於右揭時地僅係為遂行上開傷害犯行，並為
    免遭人發現上情，始將告訴人乙○○強行帶往上開路段二八八巷巷底處，且告訴
    人乙○○遭被告與「南昌」二人強行帶往上開路段二八八巷巷底處後，被告與「
    南昌」二人隨即再放手進行傷害告訴人乙○○之行為，有如上述，足見告訴人乙
    ○○遭被告與「南昌」二人強行帶往上開路段二八八巷巷底處，其經過之時間應
    屬非長，且告訴人乙○○亦尚未達「完全喪失」其行動自由之程度，是公訴人此
    部分所認，容有誤會，應依刑事訴訟法第三百條之規定，變更公訴人此部分原起
    訴所引應適用之法條，合先敘明。被告先後在上開路段二八八巷口處及巷底處徒
    手與「南昌」一同傷害告訴人乙○○之行為，不僅時間、地點緊接，且為被告遂
    行上開單一傷害告訴人乙○○犯罪之各別之動作，為接續犯。被告所犯上開二罪
    間，有方法、結果之牽連關係，為牽連犯，應依刑法第五十五條之規定，從一重
    之傷害罪處斷。又被告就所犯上開二罪與「南昌」間，均有犯意聯絡及行為分擔
    ，為共同正犯。爰審酌被告於右揭時地僅因「南昌」個人與乙○○間糾紛，即與
    「南昌」一同徒手或持上開竹子乙支傷害告訴人乙○○，並以上開強暴方式使告
    訴人乙○○行無義務之事，致告訴人乙○○因之受有上述傷害之結果，已損及告
    訴人乙○○之權益及被告犯罪後之態度等一切情狀，量處如主文所示之刑，並諭
    知易科罰金之折算標準，以資儆懲。
三、至於上開竹子乙支，雖係本件共同正犯之「南昌」所持以供上開犯罪所用之物，
    惟上開竹子乙支既非屬「南昌」所有之物，復非屬違禁物，自不得對之宣告沒收
    ，附此敘明。
貳、無罪部分：
一、本件公訴意旨另以：被告甲○○於右揭時地，因告訴人乙○○隨身帶之行動電
    話響起，「南昌」與被告即共同基於意圖為自己或第三人不法所有之犯意聯絡，
    由「南昌」自告訴人乙○○處搶奪該支行動電話，並先將其內之晶片抽出後交予
    被告，經被告審視完畢交還予「南昌」並稱要該只手機，「南昌」遂將該行動電
    話收起放入自己褲子口袋內，因認被告此部分所為，另涉有刑法第三百二十五條
    第一項之搶奪罪嫌云云。
二、按「犯罪事實應依證據認定之，無證據不得推定其犯罪事實」，刑事訴訟法第一
    百五十四條定有明文。
三、訊據被告堅決否認此部分犯行。經查：公訴人所起訴被告上開搶奪犯嫌，不僅業
    據被告迭次於警、偵訊中及本院審理時堅決否認在卷，且告訴人乙○○於警訊中
    及本院審理時亦指稱「....，我的手機正巧來電鈴響，『南昌』於是叫我關機，
    而我並未關機，於是『南昌』就動手搶走我的手機，並將手機放入其褲子口袋內
    （見偵查卷第十三頁）」、「....，而綽號『南昌』之男子更進而動手強盜我的
    ＮＯＫＩＡ３２１０型灰黑色行動電話，.... （見同上偵查卷第十四頁）」、
    ....，後來我的行動電話響起我拿出來準備接『南昌』就把它搶走，他搶走後沒
    有把手機、晶片還給我，『南昌』把手機放在口袋，.... （見本院卷九十一年
    六月十八日筆錄）」等語明確，均係指訴「南昌」乙人動手搶走上開行動電話而
    已，而未曾訴及被告亦有一同動手搶奪之行為，應堪認定。雖告訴人乙○○事後
    於偵查中另指稱被告有拿過上開行動電話，並對「南昌」說要這支行動電話云云
    ，惟告訴人乙○○此部分所訴，不僅業據被告於本院審理時堅決否認在卷，且證
    人「南昌」於本院審理時亦證稱「....，後來乙○○的手機響起，我就叫他把手
    機拿給我，他有拿給我，我當時沒有要他手機的意思，我把手機的晶片抽起來丟
    掉沒有拿給被告，我就把手機先放在口袋，當時我有把手機拿給被告看過，後來
    又拿回來，當時被告不知道我要向乙○○拿手機的事，這隻手機我沒有用過，我
    在乙○○昏倒後離開的路上就把他丟掉，.... （見本院卷九十一年十月二十五
    日筆錄）」等語綦詳，足證「南昌」於右揭時地起意要搶走告訴人乙○○上開行
    動電話乙支，係因當時告訴人乙○○上開行動電話正好響起所致，且「南昌」當
    時已行動手搶走告訴人乙○○上開行動電話，亦據告訴人乙○○迭次於警訊中及
    本院審理時指訴明確，有如上述，則被告焉有在「南昌」動手搶走告訴人乙○○
    上開行動電話乙支之前，先與「南昌」就搶奪上開行動電話乙支之犯行產生「犯
    意聯絡」之可能，應係「南昌」個人臨時個人起意所為，而與被告無涉，至為灼
    然。至於被告於「南昌」搶走告訴人乙○○上開行動電話乙支後，雖有自「南昌
    」處接手看過上開行動電話乙情，而據被告於本院審理時供述屬實，惟此亦屬「
    南昌」上開搶奪犯罪後處理上開行動電話乙支之問題，亦與公訴人所起訴被告亦
    涉有搶奪上開行動電話乙支之犯行無涉，自不得憑此即為不利被告認定之依據。
    此外，復查無其他積極事證足資證明被告確有與「南昌」一同搶奪告訴人乙○○
    上開行動電話乙支之犯行，自屬不能證明被告此部分之犯罪，應依刑事訴訟法第
    三百零一條第一項之規定，諭知被告無罪之判決。
據上論斷，應依刑事訴訟法第二百九十九條第一項前段、第三百條、第三百零一條第
一項，刑法第二十八條、第二百七十七條第一項、第三百零四條第一項、第五十五條
、第四十一條第一項前段，罰金罰鍰提高標準條例第一條前段、第二條，判決如主文
。
本案經檢察官吳廣莉到庭執行職務。
中      華      民      國      九十一      年    十一    月      八    日
                          臺灣桃園地方法院刑事第四庭
                                    法  官   林  晏  鵬
右正本證明與原本無異。
如不服本裁定，應於裁定送達後五日內向本院提出抗告狀。
                                    書記官   陳  青  瑜
中        華        民        國   九十一   年   十一   月    六    日
